【裁判字號】    89,上訴,1146
【裁判日期】    891011
【裁判案由】    偽造文書等
【裁判全文】
臺灣高等法院高雄分院刑事判決    八十九年度上訴字第一一四六號
    上  訴  人
    即  被  告  甲○○
右上訴人因偽造文書等案件，不服臺灣高雄地方法院八十九年度易字第二八九五號中
華民國八十九年七月廿九日第一審判決（起訴案號：臺灣高雄地方法院檢察署八十九
年度偵緝字第五八四號），提起上訴，本院判決如左：
      主      文
原判決撤銷。
甲○○連續偽造私文書，足以生損害於他人，累犯，處有期徒刑捌月。
房屋租賃契約上「陳立翔」、「林立忠」之署押各壹枚沒收。
    事  實
甲○○有竊盜、侵占等前科，最後一次於民國八十五年間因侵占案件，經法院判處有
期徒刑九月確定，並於八十七年九月一日執行完畢，詎仍不知悔改，於八十八年十月
二十二日，以其女友蔡郡慧（不知情）之名義，向屋主趙謝經蘭承租位於高雄市前鎮
區○○○路五十九號十四樓之七套房，甲○○旋即基於偽造私文書及意圖為自己不法
所有之概括犯意，於八十八年十一月十二日，在台灣新聞報刊登欲出租上開套房之廣
告，致丙○○與乙○○先後於八十八年十一月十二日及十三日與甲○○簽立房屋租賃
契約，而甲○○則分別偽簽陳立翔、林立忠之姓名，偽名充為出租人，訂立上開房屋
租賃契約書，並先後向丙○○收取一月租金新台幣（下同）八千元及保證金一萬六千
元（合計為二萬四千元公訴人誤載為一萬六千元），又向丙○○告知因欲更換傢俱故
不能馬上交屋，要丙○○於八十八年十一月十三日自行至管理室拿取鑰匙，於八十八
年十一月十三日，甲○○又將該屋出租於乙○○，並向乙○○收取一月租金七千元及
保證金七千元（合計為一萬四千元）後，即逃逸無蹤，嗣於八十八年十一月十三日下
午五時許，乙○○前往上開租處時，發現甲○○與丙○○所簽訂立租賃契約書，而丙○○欲向管理室拿取鑰匙而落空後，二人始知受騙。案經高雄市政府警察局前鎮分局
報請台灣高雄地方法院檢察署檢察官偵查起訴。
    理  由
一、訊據被告甲○○對於上揭偽簽署押訂租賃契約事實坦認不諱，矢口否認伊有詐欺
    犯行，辯稱：伊係合法轉租，且其後一日內與二人簽訂租約，係因丙○○要求更
    換傢具，被告乃嫌麻煩，而不欲續認原約，並無心存詐財云云。惟查，被告以女
    友之名承租後再行短期內即進行轉租，其轉租方法，竟以刊登報紙廣告方式為之
    ，其間時間間距均甚短，可見其最初承租時，即非自住本意，且其後之第一度轉
    租，縱若承租人丙○○有更換家俱之要求，若被告並無心存隱情，自可公然告知
    丙○○該家俱係屬原屋主所有，而尋得妥協，自無收取租金及保證金後即又與他
    人訂約之理，且被告二次轉租時間間距僅相隔一日，被告明知已先行向丙○○收
    取一月租金新台幣（下同）八千元及保證金一萬六千元，於未明確有所解決前約
    之舉，率即另行簽約，其間謂無不法所有意圖孰人能信？是其辯稱未有詐財意圖
    ，應屬飾卸之詞，不足採信。至偽簽署押簽訂契約一節既據被告坦承不諱，核與
    證人丙○○、乙○○指述情節相符，復有房屋租賃契約書二份及台灣新聞報房屋
    出租廣告一紙在卷可稽，此部分自白與事實相符，堪信為真實。本件事證明確，
    被告犯行洵堪認定。
二、核被告甲○○所為，係犯刑法第二百十條之偽造私文書罪及第三百三十九條第一
    項之詐欺取財罪。被告偽造署押為偽造私文書之階段行為，應為偽造之高度行為
    所吸收，不另論罪。被告先後二次詐欺取財及偽造私文書行為，均時間緊接，犯
    罪構成要件相同，顯係基於概括犯意為之，為連續犯，應各以一罪論。又被告所
    犯上開二罪間，有方法結果之牽連關係，為牽連犯，應從一重依刑法第二百十條
    之偽造私文書罪處斷。公訴人對於偽造私文書部分雖未據起訴，惟此部分與公訴
    人起訴詐欺部分，有牽連犯之裁判上一罪關係，本院自得一併加以審酌。又查被
    告甲○○於八十五年間因侵占案件，經法院判處有期徒刑九月確定，並於八十七
    年九月一日執行完畢，此有台灣高雄地方法院檢察署刑案資料查註表及本院被告
    全國前案記錄表附卷可稽，其於有期徒刑執行完畢後五年以內再犯本件有期徒刑
    以上之罪，為累犯，應依法加重其刑。被告犯罪事證既明，原審法院對其論罪科
    刑固非無見，惟查，本件被告純與人訂定租約，訂定後並未持該租約對外有所主
    張，即無行使可言，原法院竟認被告所犯係行使偽造私文書罪，於法即有未合。
    被告上訴意旨否認部分犯罪及原判決量刑過重，固無理由，但原判決既有上開可
    議之處，自應予撤銷改判。審酌被告因一時心生貪念，致為本件詐欺犯行，惟犯
    後坦承部分犯行，態度良好，且對於詐得之租金業已清償，及詐得金額等一切情
    狀，量處如主文第二項所示之刑。至於房屋租賃契約書上「陳立翔」、「林立忠
    」之署押各一枚，係偽造之署押，應併依刑法第二百十九條宣告沒收。
據上論斷，應依刑事訴訟法第三百六十九條第一項前段、第三百六十四條、第二百九
十九條第一項前段，刑法第五十六條、第二百十條、第三百三十九條第一項、第二百
十九條、第五十五條、四十七條，罰金罰鍰提高標準條例第一條前段，判決如主文。
本案經檢察官林炎昇到庭執行職務。
中    華    民    國     八十九     年       十       月     十一   日
                              臺灣高等法院高雄分院刑事第八庭
                                  審判長法官  郭雅美
                                        法官  莊飛宗
                                        法官  洪兆隆
右正本證明與原本無異。
如不服本判決，應於判決送達後十日內向本院提出上訴狀，其未述理由者並應於提
出上訴狀後十日內向本院補提理由書（應附繕本)。
                                      書記官  葉淑華
中    華    民    國     八十九     年       十       月     十三   日
附錄：本判決論罪科刑法條：
刑法第二百十條：
偽造、變造私文書，足以生損害於公眾或他人者，處五年以下有期徒刑。
刑法第三百三十九條第一項、第二項：
意圖為自己或第三人不法之所有，以詐術使人將本人或第三人之物交付者，處五年以
下有期徒刑、拘役或科或併科一千元以下罰金。
以前項方法得財產上不法之利益或使第三人得之者，亦同。
                                                                        Ｄ


司法院資訊處製作；財團法人民間司法改革基金會備份。
